臺灣花蓮地方法院民事裁定
110年度輔宣字第19號
聲  請  人  劉秀美

相  對  人  林阿桂

利害關係人  劉茂陽

上列當事人間輔助宣告事件，本院裁定如下：
    主    文
宣告林阿桂（女，民國00年0 月0 日生，身分證統一編號：Z000
000000號）為受監護宣告之人。
選定劉秀美（女，民國00年0 月00日生，身分證統一編號：Z000
000000號)為受監護宣告之人之監護人。
指定劉茂陽（男，民國00年0 月00日生，身分證統一編號：Z000
000000號）為會同開具財產清冊之人。
聲請費用新臺幣壹仟元由受監護宣告之人負擔。
    理   由
一、聲請意旨略以：聲請人劉秀美為相對人林阿桂之女。相對人
    因高齡且中風，致其為意思表示或受意思表示或辨識其意思
    表示效果之能力顯有不足，爰依法聲請宣告相對人為受輔助
    宣告之人，併選定聲請人劉秀美為輔助人等語，並提出親屬
    系統表、同意書、戶籍謄本、印鑑證明、臺灣基督教門諾會
    醫療財團法人門諾醫院病症暨失能診斷證明書、中華民國身
    心障礙證明及手冊、109 年度綜合所得稅各類所得資料清單
    、全國財產稅總歸戶財產查詢清單等件為證。
二、監護宣告部分：
（一）按對於因精神障礙或其他心智缺陷，致其為意思表示或受
      意思表示，或辨識其意思表示效果之能力，顯有不足者，
      法院得因本人、配偶、四親等內之親屬、最近一年有同居
      事實之其他親屬、檢察官、主管機關或社會福利機構之聲
      請，為輔助之宣告，民法第15條之1 第1 項定有明文。又
      法院對於輔助宣告之聲請，認有監護宣告之必要者，得依
      聲請或依職權以裁定為監護之宣告，家事事件法第179 條
      亦有明定。查本件聲請人係相對人之女，有戶籍謄本在卷
      可考（見本院卷第19頁），本件聲請於法相符，先予敘明
      。
（二）本院在鑑定人臺灣基督教門諾會醫療財團法人門諾醫院（
      下稱門諾醫院）洪曜醫師前訊問相對人，審驗相對人之心
      神狀況，相對人能回應本院之詢問，但對於日期、計算等
      簡易提問回答錯誤，此有訊問筆錄在卷足憑（見本院卷第
      65頁至第71頁）。又該院精神鑑定報告書略以：相對人目
      前因大腦萎縮缺損，認知功能嚴重退化，記憶力及定向感
      差，聽力及語言表達理解能力退化，日常生活自理能力需
      依賴他人協助，現實判斷力差，目前已達重度失智程度，
      認知功能仍會持續退化。鑑定結果認相對人有重度失智症
      ，為意思表示或受意思表示或辨識其意思表示效果之能力
      顯有不足，恢復至過往正常狀態之可能性低，認知功能仍
      會持續退化，建議給予監護宣告等語，有門諾醫院111 年
      1 月18日基門醫亮字第000-0000號函暨精神鑑定報告書在
      卷可參（見本院卷第73頁至第79頁）。足認相對人因重度
      失智症，致日常生活自理能力欠佳，且其認知功能、理解
      能力已難支撐其處理複雜事務及管理財產，並考量其病情
      將持續惡化而不可逆，綜合判斷相對人應已至不能為意思
      表示或受意思表示或辨識其意思表示效果之程度。故本件
      聲請有理由，應予准許，爰宣告相對人林阿桂為受監護宣
      告之人。
三、選任監護人及開具財產清冊之人部分：
（一）按受監護宣告之人應置監護人。法院為監護之宣告時，應
      依職權就配偶、四親等內之親屬、最近一年有同居事實之
      其他親屬、主管機關、社會福利機構或其他適當之人選定
      一人或數人為監護人，並同時指定會同開具財產清冊之人
      。法院為前項選定及指定前，得命主管機關或社會福利機
      構進行訪視，提出調查報告及建議。監護之聲請人或利害
      關係人亦得提出相關資料或證據，供法院斟酌。法院選定
      監護人時，應依受監護宣告之人之最佳利益，優先考量受
      監護宣告之人之意見，審酌一切情狀，並注意下列事項：
      (1)受監護宣告之人之身心狀態與生活及財產狀況。(2)受
      監護宣告之人與其配偶、子女或其他共同生活之人間之情
      感狀況。(3) 監護人之職業、經歷、意見及其與受監護宣
      告之人之利害關係。(4) 法人為監護人時，其事業之種類
      與內容，法人及其代表人與受監護宣告之人之利害關係。
      民法第1110條、第1111條、第1111條之1 分別定有明文。
      家事事件法第176 條第1 項明定家事事件法第106 條於聲
      請監護宣告事件準用之，即法院為審酌受監護人之最佳利
      益，得徵詢主管機關或社會福利機構之意見，請其進行訪
      視或調查，並提出報告及建議。又監護宣告之裁定，應同
      時選定監護人及指定會同開具財產清冊之人，並附理由；
      法院為前項之選定及指定前，應徵詢被選定人及被指定人
      之意見，家事事件法第168 條第1 項、第2 項亦有明定。
（二）相對人林阿桂受監護宣告，本院應依職權選任監護人。本
      院依職權囑託維安社會工作師事務所進行訪視，據覆略以
      ：聲請人為相對人之長女，教職退休，經濟收入及時間充
      裕，身體狀態穩定，家庭支持完整，評估聲請人有照顧意
      願且照顧能力佳。又訪視時相對人精神愉悅面帶笑容，外
      觀乾淨、情緒穩定，與聲請人間有自然的情感流露與信任
      ，評估相對人受照顧情況良好，故建議由聲請人擔任相對
      人之監護人等語，有維安社會工作師事務所111 年1 月4 
      日維安監宣字第111002號函暨成年人之監護宣告案件之訪
      視評估報告在卷可參（見本院卷第51頁至第60頁）。
（三）本院審酌上開訪視評估報告，認聲請人為相對人之長女，
      係相對人事務之主要處理者，能以相對人之最佳利益考量
      ，適切安排相對人之照護計畫，顯見聲請人與相對人間關
      係緊密，亦有意願擔任相對人之監護人，故認由聲請人擔
      任監護人，較能符合受監護宣告之人之最佳利益，爰選定
      聲請人劉秀美為監護人，如主文第2 項所示。另利害關係
      人劉茂陽為相對人之次子，同意擔任會同開具財產清冊之
      人，並能協助聲請人處理相對人相關事務，瞭解並能認知
      會同人應有之責任與義務，爰指定利害關係人劉茂陽為會
      同開具財產清冊之人，以資充實相對人之最佳利益，如主
      文第3 項所示。
（四）末按民法第1113條準用同法第1099條之規定，於監護開始
      時，監護人劉秀美對於受監護宣告人林阿桂之財產，應會
      同利害關係人劉茂陽，於2 個月內開具財產清冊陳報法院
      ，併此敘明。
四、依家事事件法第164 條第2 項裁定如主文。
中　　華　　民　　國　　111 　年　　1 　　月　　24　　日
                     家事法庭   法  官  陳淑媛
以上正本係照原本作成。
如對本裁定抗告，須於裁定送達後10日之不變期間內，向本院提
出抗告狀，並繳納抗告費新臺幣1,000元。　　　　　　　　　
中　　華　　民　　國　　111 　年　　1 　　月　　24　　日
                                書記官  鄭嘉鈴